臺灣高等法院刑事判決
109年度上易字第908號
上  訴  人  
即  被  告  吳永成


指定辯護人  本院公設辯護人陳德仁
上列上訴人即被告因竊盜等案件，不服臺灣新北地方法院108年
度審易字第3072號，中華民國108年12月30日第一審判決（起訴
案號：臺灣新北地方檢察署108年度偵字第29012號），提起上訴
，本院判決如下：
    主  文
上訴駁回。
    事  實
一、吳永成前因竊盜案件，經臺灣新竹地方法院（下稱新竹地院
    ）判處有期徒刑4月，並經本院駁回上訴確定；又因竊盜案
    件，經臺灣臺北地方法院判處有期徒刑1年、8月、7月，應
    執行有期徒刑2年確定；上開各罪嗣經新竹地院裁定應執行
    有期徒刑2年3月確定，於民國106年10月23日執行完畢出監
    。竟仍不知悔改，分別為下列犯行：
  ㈠於108年5月27日23時5分許，在交通部臺灣鐵路管理局（下稱
    臺鐵)樹林車站第2月台第7、8節車廂停靠處之座椅，見脫離
    潘騏嘉持有之藍色後背包（內有華碩14吋筆記型電腦1台，
    價值約新臺幣〈下同〉1萬元；三星10吋平板電腦1台，價值約
    9千元；平板電腦充電器1條；手機傳輸線1條；咖啡色無袖
    夾克1件，價值約1千元；水壺1個，價值約300元）無人看管
    ，竟意圖為自己不法之所有，徒手拿取而侵占入己。
  ㈡意圖為自己不法之所有，基於加重竊盜之犯意，於108年6月2
    1日17時55分前某時許，在供陸地公眾運輸之臺鐵000號車次
    普悠瑪號列車內，徒手竊取洪芷芸置於第5車廂行李放置區
    之綠色行李箱（內有個人衣物、盥洗用品及學校制服)，得
    手後隨即離去。
二、案經潘騏嘉訴由內政部警政署鐵路警察局臺北分局報請臺灣
    新北地方檢察署檢察官偵查起訴。
    理  由
壹、證據能力部分：
一、按刑事訴訟法第159條第1項固規定，被告以外之人於審判外
    之言詞或書面陳述，除法律有規定者外，不得作為證據。惟
    同法第159條之5亦明定：「被告以外之人於審判外之陳述，
    雖不符前4條之規定，而經當事人於審判程序同意作為證據
    ，法院審酌該言詞陳述或書面陳述作成時之情況，認為適當
    者，亦得為證據」、「當事人、代理人或辯護人於法院調查
    證據時，知有刑事訴訟法第159條第1項不得為證據之情形，
    而未於言詞辯論終結前聲明異議者，視為有前項之同意」。
    其立法意旨在基於證據資料愈豐富，愈有助於真實發現之理
    念，酌採當事人進行主義之證據處分權原則，並強化言詞辯
    論主義，透過當事人等到庭所為之法庭活動，在使訴訟程序
    順暢進行之要求下，承認傳聞證據於一定條件內，得具證據
    適格，屬於傳聞法則之一環，基本原理在於保障被告之訴訟
    防禦反對詰問權。是若被告對於證據之真正、確實，根本不
    加反對，完全認同者，即無特加保障之必要，不生所謂剝奪
    反對詰問權之問題（最高法院102年度台上字第309號判決意
    旨參照）。又當事人、代理人或辯護人於調查證據時，知有
    刑事訴訟法第159條第1項不得為證據之情形，卻表示「對於
    證據調查無異議」、「沒有意見」等意思，而未於言詞辯論
    終結前聲明異議者，應視為已有將該等傳聞證據採為證據之
    同意（最高法院93年度台上字第3533號、94年度台上字第29
    76號判決意旨參照）。經查，下列所引各項供述證據，經本
    院於審理期日逐一提示並告以要旨，檢察官、辯護人及上訴
    人即被告吳永成（下稱被告）均未聲明異議（見本院卷第12
    7頁），本院審酌各該證據作成時之情況，並無違法不當或
    證明力明顯過低之瑕疵，認以之作為證據應屬適當，依刑事
    訴訟法第159條之5規定，俱有證據能力。
二、至其餘憑以認定被告犯罪事實之下列所引各項非供述證據，
    查無違反法定程序取得之情，依同法第158條之4規定反面解
    釋，俱有證據能力。
貳、實體部份：
一、事實認定之理由及依據：
　㈠上開事實，業據被告於警詢、偵查、原審坦承不諱（見偵查
    卷第9至13頁、第71至73頁、原審卷第96頁、第101頁），核
    與證人即告訴人潘騏嘉、證人即被害人洪芷芸於警詢中指訴
    相符（見偵查卷第15至17頁、第19至21頁），並有監視器錄
    影畫面光碟及鐵路警察局臺北分局樹林派出所侵占遺失物、
    竊盜案照片在卷可稽（見偵查卷第23至47頁），被告任意性
    之自白與事實相符，堪予採信。
　㈡被告提起上訴於本院辯稱：被告於警詢、偵查及原審均否認
    侵占犯行，且無任何人證及物證，僅有模糊不清之監視畫面
    ，而竊盜部分被害人不願提起告訴，檢察官竟起訴，原審竟
    為判決云云，惟查：
　⒈被告於警詢時供稱：（提示108年5月27日22時46分至5月28日
    0時17分臺鐵樹林車站第2月台、板橋及中壢車站月台監視錄
    影擷取畫面）畫面中男子是伊沒有錯，畫面中的背包是伊在
    樹林車站撿到的，伊撿到包包後就直接搭火車至中壢等語（
    見偵查卷第11頁）；於偵查中供稱：（提示108年5月27日22
    時46分臺鐵樹林車站2月台監視錄影擷取畫面）照片中的人
    是伊，伊有將包包拿走等語（見偵查卷第71頁）；於原審中
    稱：伊承認檢察官起訴之犯罪事實（見原審卷第96頁、第10
    1頁），並與告訴人潘騏嘉之指訴相符，此外，復有108年5
    月27日22時46分至5月28日0時17分臺鐵樹林車站第2月台、
    板橋及中壢車站之月台監視錄影擷取畫面在卷可稽（見偵查
    卷第25至81頁），足見被告之自白與事證相符，被告辯稱：
    其前均否認犯罪且無人證、物證云云，不足採信。
　⒉刑法之竊盜罪屬公訴罪，無論被害人有無提出告訴，均無礙
    被告罪責之成立，是被告就此所辯，亦非可採。　　
　㈢綜上所述，事證明確，被告犯行堪予認定，均應依法論科。
二、論罪科刑：
  ㈠按行為後法律有變更者，始有刑法第2條第1項之從舊從輕主
    義規定之適用，而所謂行為後法律有變更者，係包括構成要
    件之變更而有擴張或限縮，或法定刑度之變更。行為後法律
    有無變更，端視所適用處罰之成罪或科刑條件之實質內容，
    修正前後法律所定要件有無不同而斷。若新、舊法之條文內
    容雖有所修正，然其修正係無關乎要件內容之不同或處罰之
    輕重，僅為文字、文義之修正或原有實務見解、法理之明文
    化或僅條次之移列等，無關有利或不利於行為人，則非屬該
    條所指之法律有變更，自不生新舊法比較之問題，應依一般
    法律適用原則，適用裁判時法（最高法院96年度台上字第37
    73號判決、95年第21次刑事庭會議決議意旨意旨參照）。查
    被告行為後，刑法第337條業於108年12月25日修正公布，自
    108年12月27日施行，修正後條文有關罰金刑部分，僅係將
    刑法施行法第1條之1第2項前段之規定有關罰金刑數額提高3
    0倍之規定具體明文化，對被告而言，適用修正前後之規定
    並無不同，是此項修正自不屬於刑法第2條之法律變更，本
    身尚無比較新舊法之問題，是修正結果對於被告並無有利或
    不利之影響，依一般法律適用原則，適用裁判時法即修正後
    刑法第337條之規定，先予敘明。
　㈡按刑法第337條所謂遺失物，係指本人無拋棄意思，而偶然喪
    失其持有之物，所稱其他離本人所持有之物，係指遺失物與
    漂流物以外，非本人拋棄意思而脫離本人持有之物（最高法
    院50年台上字第2031號判例要旨參照）。故除遺失物、漂流
    物外，凡非基於持有人之意思，一時脫離其本人所持有之物
    ，均屬離本人所持有之物。查告訴人潘騏嘉於警詢中陳稱：
    伊於108年5月27日22時52分許，在臺鐵樹林站搭乘火車時，
    不慎將後背包忘在第2月台第7、8節車廂處座椅，上車後才
    想起，回來尋找時後背包已經不見等語（見偵查卷第16頁）
    ，足見告訴人並非不知其後背包於何時、何地遺失，故應屬
    遺忘物而非遺失物，起訴書認係遺失物，容有誤會。
  ㈢核被告就事實欄一㈠所為，係犯刑法第337條之侵占離本人持
    有物罪；就事實欄一㈡所為，係犯刑法第321條第1項第6款之
    在供陸路公眾運輸之車內竊盜罪。被告所犯上開2罪，犯意
    各別，行為互殊，應予分論併罰。
  ㈣刑法第47條第1項規定：「受徒刑之執行完畢，或一部之執行
    而赦免後，5年以內故意再犯有期徒刑以上之罪者，為累犯
    ，加重本刑至二分之一」，有關累犯加重本刑部分，不分情
    節，一律加重最低本刑，於不符合刑法第59條所定要件的情
    形下，產生行為人所受的刑罰超過其所應負擔罪責的個案，
    不符憲法罪刑相當原則，牴觸憲法第23條比例原則。於此範
    圍內，有關機關應自本解釋公布之日起2年內，依本解釋意
    旨修正之。於修正前，為避免發生上述罪刑不相當的情形，
    法院就該個案應依本解釋意旨，裁量是否加重最低本刑（司
    法院釋字第775號解釋意旨參照）。被告有如事實欄所載之
    論罪科刑及執行完畢之記錄，有本院被告前案紀錄表在卷可
    佐。被告受有期徒刑執行完畢後，5年以內故意再犯本件事
    實欄一㈡所示有期徒刑以上之罪，為累犯，依司法院釋字第7
    75號解釋所示，為避免發生罪刑不相當之情形，法院就該個
    案依該解釋意旨，裁量是否加重最低本刑。考量被告構成累
    犯之犯罪紀錄，與本案之竊盜罪名、犯罪類型完全相同，於
    前案入監執行期滿後，又再犯本案，足見被告對刑罰之反應
    力薄弱，認適用刑法第47條累犯加重之規定並無罪刑不相當
    之情事，爰依刑法第47條第1項規定，加重其刑。
三、原審本於同上見解，認被告罪證明確，適用刑法第321條第1
    項第6款、第337條、第47條、第42條第3款、第38條之1第1
    項前段、第3項、第40條之2第1項等規定，並審酌被告前已
    有多次竊盜前案紀錄，素行非佳，竟仍不知悛悔，拾得他人
    遺忘之後背包後占為己有，並在火車內竊取他人財物，顯然
    欠缺尊重他人財產法益之觀念，所為應予非難，兼衡被告國
    中畢業之教育程度、生活狀況、犯罪所獲利益及竊取財物之
    價值、犯罪後之態度、犯罪之動機、目的、手段等一切情狀
    ，就其侵占離本人持有物罪部分，量處罰金8千元，並諭知
    罰金如易服勞役之折算標準；就其犯在供陸路公眾運輸之車
    內竊盜罪部分，量處有期徒刑7月，並說明被告於事實欄一㈠
    所竊得之後背包1個（內有華碩14吋筆記型電腦1台、三星10
    吋平板電腦1台、平板電腦充電器1條、手機傳輸線1條、咖
    啡色無袖夾克1件、水壺1個）；於事實欄一㈡所竊得之綠色
    行李箱1個（內有個人衣物、盥洗用品及學校制服），為被
    告之犯罪所得，未扣案亦未返還告訴人潘騏嘉、被害人洪芷
    芸，應依上開規定諭知沒收，於全部或一部不能沒收或不宜
    執行沒收時，追徵其價額等情，其認事用法尚無不合，量刑
    亦屬妥適。被告上訴意旨略以：被告於警詢、偵查及原審均
    否認侵占犯行，除模糊不清的監視畫面外，並無人證及物證
    證明被告犯罪；另被害人洪芷芸就竊盜部分不願提起告訴，
    被告竟仍遭起訴、判決云云。要係就原審依職權為證據取捨
    及心證形成之事項，反覆爭執，或置原判決前開論述於不顧
    ，任意指摘原審量刑過重，被告上訴無理由，應予駁回。
據上論斷，應依刑事訴訟法第368條，判決如主文。
本案經檢察官江祐丞、鄭心慈偵查起訴，由檢察官黃騰耀到庭執
行職務。
中　　華　　民　　國　　109 　年　 　9　　月　　15　　日
                  刑事第九庭    審判長法　官  潘翠雪
                                      法　官  葉力旗
                                      法　官  陳俞婷
以上正本證明與原本無異。
不得上訴。
                                      書記官  陳麗津
中　　華　　民　　國　　109 　年　　9 　　月　　15　　日
附錄本案論罪科刑法條全文：
中華民國刑法第321條
犯前條第1項、第2項之罪而有下列情形之一者，處6月以上5年以
下有期徒刑，得併科50萬元以下罰金：
一、侵入住宅或有人居住之建築物、船艦或隱匿其內而犯之。
二、毀越門窗、牆垣或其他安全設備而犯之。
三、攜帶兇器而犯之。
四、結夥三人以上而犯之。
五、乘火災、水災或其他災害之際而犯之。
六、在車站、港埠、航空站或其他供水、陸、空公眾運輸之舟、
    車、航空機內而犯之。
前項之未遂犯罰之。

中華民國刑法第337條
意圖為自己或第三人不法之所有，而侵占遺失物、漂流物或其他
離本人所持有之物者，處1萬5千元以下罰金。